【裁判字號】    95,簡,496
【裁判日期】    951222
【裁判案由】    綜合所得稅
【裁判全文】
臺北高等行政法院簡易判決
                                     95年度簡字第00496號
                              .
原      告  甲○○
被      告  財政部臺北市國稅局
代  表  人  許虞哲（局長）
訴訟代理人  乙○○
上列當事人間因綜合所得稅事件，原告不服財政部中華民國95年
6 月22日台財訴字第09500221280 號訴願決定（案號：第000000
00號），提起行政訴訟，本院判決如下：
    主  文
原告之訴駁回。
訴訟費用由原告負擔。
    事  實
一、事實概要：本件原告未辦理民國（下同）92年度綜合所得稅
    結算申報，經被告查獲原告與其配偶黃純慧當年度取有營利
    、執行業務、薪資及利息等所得共計新臺幣（下同） 1,725
    ,373元，已超過當年度規定之免稅額及標準扣除額之合計數
    ，乃核定其92年度綜合所得總額為1,735,373 元，淨額為1,
    102,124 元，實際應納稅額為126,346 元，扣除原告已扣繳
    稅額57,340元及自行繳納稅額48,963元，並核定原告應補徵
    之應納稅額為20,043元，另依所得稅法第110 條第2 項規定
    ，按所漏稅額20,043元處以0.4 倍之罰鍰共計8,000 元（計
    算式：20,043×0.4 ＝8,000 元，計至百元止）。原告就罰
    鍰部分不服，申請復查，經被告以95年3 月27日財北國稅法
    字第0950203028號復查決定書（下稱原處分）駁回，原告猶
    有未服，提起訴願，遭決定駁回，遂提起本件行政訴訟。
二、兩造聲明：
（一）原告聲明：
  １、訴願決定及原處分關於罰鍰之部分均撤銷。
  ２、訴訟費用由被告負擔。
（二）被告聲明：
  １、駁回原告之訴。
  ２、訴訟費用由原告負擔。
三、兩造之爭點：
（一）原告主張之理由：伊之92年度綜合所得稅已由信用卡繳納
      並扣款成功，而被告於綜合所得稅核定通知書亦記載「結
      算已自繳稅額」48,963元，如原告未報稅何來已自繳稅額
      。原告91、93、94年均以相同方式繳納所得稅，申報過程
      之缺失，不知為何，短報之稅款已如期繳納，並無不履行
      繳稅義務情事，不應採嚴厲之處罰。
（二）被告主張之理由：
  １、按「滯納金、利息、滯報金、怠報金、短估金及罰鍰等，
      除本法另有規定者外，準用本法有關稅捐之規定。但第 6
      條關於稅捐優先及第38條，關於加計利息之規定，對於罰
      鍰不在準用之列。」、「納稅義務人應於每年5 月1 日起
      至5 月31日止，填具結算申報書，向該管稽徵機關，申報
      其上一年度內構成綜合所得總額…以及有關減免、扣除之
      事實，並應依其全年應納稅額減除…尚未抵繳之扣繳稅額
      及可扣抵稅額，計算其應納之結算稅額，於申報前自行繳
      納。…」、「納稅義務人未依本法規定自行辦理結算申報
      ，而經稽徵機關調查發現有依本法規定課稅之所得額者，
      除依法核定補徵應納稅額外，應照補徵稅額，處3 倍以下
      之罰鍰。」為稅捐稽徵法第49條暨所得稅法第71條第1 項
      及第110 條第2 項所明定。
  ２、按綜合所得稅制係採結算申報制，即納稅義務人應將當年
      度內構成綜合所得總額之各類所得，自行計算並完納應納
      之稅捐，於申報期間內，填具申報書，向稅捐稽徵機關辦
      理綜合所得稅結算申報，此乃稅法賦予納稅義務人辦理申
      報之義務。次按信用卡方式繳納綜合所得稅，限以納稅義
      務人本人或其配偶名義持有之信用卡，透過電話語音或網
      際網路，輸入持卡人身分統一編號、應自繳稅額、信用卡
      卡號及有效期限，取得發卡機構核發之授權號碼後，再將
      授權號碼填載於綜合所得稅結算申報書或鍵入申報軟體，
      是納稅義務人仍須將結算申報書向稽徵稽關辦理申報收件
      或上傳申報資料至稽徵機關之受理網站資料庫，方完成報
      稅手續。本件原告及其配偶當年度確有系爭所得1,735,37
      3 元，為其所不爭執，則原告既有此所得，自應注意使之
      符合稅法之強行規定，亦即應依法辦理結算申報，並繳納
      稅款，惟原告僅依前述信用卡繳稅步驟，取得發卡機構核
      發之授權號碼，繳納部分稅款48,963元，並未依規定繳納
      全部應納之結算稅額後，將結算申報書持向被告辦理申報
      收件，或上傳申報資料至被告受理網站資料庫，以完成辦
      理結算申報作業。是原告既未履行上開注意義務於法定期
      間內辦理結算申報及繳納全部應納稅款，致生短漏稅之違
      章，被告原處分就短繳之稅款部分處以系爭罰鍰，自屬有
      據；又被告原處分以法定2 倍以下之0.4 倍，處罰鍰8,00
      0 元，實已考量本件原告之違章程度所為之適切裁罰，原
      告所訴，洵無足採。
    理  由
一、本件被告代表人於訴訟進行中由張盛和變更為許虞哲，茲據
    被告現任代表人依法具狀向本院聲明承受訴訟，核無不合，
    應予准許。
二、原告起訴主張：伊已由信用卡付款方式繳納92年度綜合所得
    稅並扣款成功，如未報稅何來已自繳稅額，另伊短報之稅款
    已如期繳納，並無不履行繳稅義務情事，不應採嚴厲之處罰
    ，據此，依行政訴訟法第4條第1項規定提起本件訴訟，求為
    判決如訴之聲明所示云云。
三、被告則以：原告及其配偶當年度確有系爭所得1,735,373 元
    ，原應注意依法辦理結算申報，並繳納稅款，惟原告僅依信
    用卡繳稅步驟，取得發卡機構核發之授權號碼，繳納部分稅
    款（48,963元），並未依規定繳納全部應納之結算稅額後，
    將結算申報書持向被告辦理申報收件，或上傳申報資料至被
    告受理網站資料庫，以完成辦理結算申報作業。是原告既未
    履行上開注意義務於法定期間內辦理結算申報及繳納全部應
    納稅款，致生短漏稅之違章，被告原處分就短繳之稅款部分
    處以系爭罰鍰，自屬有據；又被告原處分以法定2 倍以下之
    0.4 倍，處罰鍰8,000 元，實已考量本件原告之違章程度所
    為之適切裁罰等語，資為抗辯。
四、按「納稅義務人應於每年5月1日起至5 月31日止，填具結算
    申報書，向該管稽徵機關，申報其上一年度內構成綜合所得
    總額…之項目及數額，以及有關減免、扣除之事實，並應依
    其全年應納稅額減除…尚未抵繳之扣繳稅額及可扣抵稅額，
    計算其應納之結算稅額，於申報前自行繳納。…」及「納稅
    義務人未依本法規定自行辦理結算申報，而經稽徵機關調查
    發現有依本法規定課稅之所得額者，除依法核定補徵應納稅
    額外，應照補徵稅額，處3 倍以下之罰鍰。」分別為所得稅
    法第71條第1項及第110條第2項所明定。
五、經查，本件原告與其配偶黃純慧當年度取得營利、執行業務
    、薪資及利息等所得共計1,725,373 元，92年度綜合所得總
    額為1,735,373 元，淨額為1,102,124 元，應納稅額為126,
    346 元，扣除原告已扣繳稅額57,340元及自行繳納稅額48,9
    63元，當年應補徵之應納稅額為20,043元等情，為兩造所不
    爭執，且有徵銷明細查詢資料、92年度未申報核定、違章案
    件罰鍰繳款書、信用卡消費明細等件附原處分卷第12至17頁
    、第23頁可參，堪信為真實。至原告主張伊已以網路申報並
    以信用卡繳納稅款云云，固執信用卡消費明細為據，惟查：
    綜合所得稅納稅義務人之結算申報義務與納稅義務有別，此
    觀諸所得稅第110 條第1 、2 項將已辦理結算申報而有短漏
    報情事、未自行辦理結算申報而經查獲依法核定補徵應納稅
    額者，分別訂定裁罰標準即明。而納稅義務人辦理結算申報
    應填具結算申報書，向該管稽徵機關，申報其上一年度內構
    成綜合所得總額（含項目及數額，以及有關減免、扣除之事
    實），然審諸原告所提之繳納（部分）稅款之信用卡消費明
    細並無綜合所得總額（含項目及數額，以及有關減免、扣除
    之事實）之記載，則信用卡消費明細非上開規定所指之結算
    申報書甚明。又綜合所得稅網際網路結算申報，如納稅義務
    人確已完成申報，網際網路服務業者收到納稅義務人申報資
    料時，即會回傳完成申報訊息、檔案編號及回執聯（財政部
    93年04月08日台財稅字第093045 1189 號修正之「綜合所得
    稅網際網路結算申報作業要點」參、申報程序七、回信確認
    部分規定參照），是原告既未能提出網際網路服務業者收到
    納稅義務人申報資料時，所回傳完成申報之訊息、檔案編號
    及回執聯等資料，徒執信用卡消費明細稱伊已為當年度綜合
    所得稅之申報云云，自難憑採。又原告就其法定申報義務，
    原應注意為之，依當時情形並無不能注意之情形，竟疏未注
    意辦理結算申報，縱非故意，亦應負過失之責，從而，原處
    分衡量原告違章情事，核定原告應補徵之應納稅額為20,043
    元，並依所得稅法第110 條第2 項規定，按所漏稅額20,043
    元處以0.4 倍之罰鍰共計8,000 元（計算式：20,043× 0.4
    ＝8,000 元，計至百元止），於法並無不合。
六、綜上所述，本件原處分認事用法並無違誤，訴願決定遞予維
    持，亦無不合，原告徒執前詞，訴請撤銷訴願決定及原處分
    關於罰鍰之部分，為無理由，應予駁回。
七、本件事證已臻明確，兩造其餘攻擊、防禦方法，經核與判決
    之結果不生影響，無庸逐一論述，併予敘明。
八、據上論結，本件原告之訴為無理由，爰依行政訴訟法第98條
    第3 項前段，判決如主文。
中    華    民    國    95    年    12    月    22    日
                              第一庭法官  周玫芳
上為正本係照原本作成。
本件以訴訟事件所涉及之法律見解具有原則性者為限，始得於本
判決送達後20日內向本院提出上訴狀並表明上訴理由，如已於本
判決宣示後送達前提起上訴者，應於判決送達後20日內補具上訴
理由（均按他造人數附繕本），且經最高行政法院許可後方得上
訴。
中    華    民    國    95    年    12    月    22    日
                                  書記官  何閣梅


司法院資訊處製作；財團法人民間司法改革基金會備份。
